最高法院刑事判決　　　　　　　　　　　　　　　八十六年度台上字第三三五二號
　　上 訴 人　甲○○
右上訴人因盜匪案件，不服台灣高等法院台南分院中華民國八十六年三月十九日第二
審判決（八十五年度上訴字第一七八五號，起訴案號：台灣台南地方法院檢察署八十
五年度偵字第五一九二、八九六三號），提起上訴，本院判決如左：
    主  文
原判決撤銷，發回台灣高等法院台南分院。
    理  由
本件原判決認定上訴人甲○○素行不良，曾犯竊盜、搶奪、恐嚇、毀損等罪，經法院
分別判刑後，合併定應執行有期徒刑五年六月，已於民國八十五年二月二十七日執行
完畢，仍不知悔改，竟意圖為自己不法之所有，並基於概括犯意，於八十五年四月二
十三日中午十二時許，騎用機車到台南縣新化鎮知義里口埤二十五號余瑞個住家（侵
入住宅部分未據告訴），藉詞欲找林姓之友人，進入客廳後即施用雙手之暴力，強將
余女掛在頸部之金項鍊一條（值約新台幣六千元）拉斷搶下，余女畏懼不能抗拒任其
取走，乘騎原車逃逸，嗣經警查獲後，上訴人始將變現所餘三千元交還余女。復於同
年七月三十日晚間十時五分許，偕其友人林水生到台南市○○路二八八巷二四二號案
外人楊王秀住處喝酒，見許發到楊女家，林水生又提前離去，即上前將許發頭部挾壓
，並聲稱不可喊救，否則打死云云，許發不能抗拒被搶取掛在頸部之項鍊一條，匆即
離去。嗣於八十五年八月三日在台南市○○○路○段二十二巷口為警查獲，依其供詞
，向黃老受追回該條項鍊等情，因而撤銷第一審關於強盜部分之判決，改判論處上訴
人連續意圖為自己不法之所有，以強暴致使不能抗拒而取他人之物罪刑（累犯），固
非無見。
惟查：(一)、無期徒刑不得加重，刑法第六十五條第一項定有明文。上訴人所犯懲治盜
匪條例第五條第一項第一款之強盜罪，其法定本刑為無期徒刑或七年以上有期徒刑。
乃原判決於論處連續犯及累犯加重其刑時，竟未將無期徒刑部分除外，仍併予遞加重
之，自有適用法則不當之違誤。(二)、強盜與搶奪雖同具不法得財之意思，然強盜係施
用強暴脅迫或他法使被害人身體上或精神上處於不能抗拒之狀態，而取其財物或令其
交付，若僅係乘人不備公然掠取，則為搶奪而非強盜。原判決事實欄記載上訴人騎用
機車至被害人余瑞個住家，藉詞欲找林姓之友人，進入客廳後即施用手之暴力，強
將余女掛在頸部之金項鍊一條拉斷搶下，余女畏懼不能抗拒任其取走等情，而論以強
盜罪。惟查上訴人始終否認有對余瑞個施暴力致使不能抗拒而取走其金項鍊。被害人
余瑞個於警訊中亦供稱：「於民國八十五年四月二十三日下午十二時許，有一名陌生
男子（指上訴人）進入我家客廳，用手行搶我掛於頸子上的金項鍊一條，然後騎機
車逃逸。我因害怕被人報復所以沒報案。」「（甲○○搶奪金項鍊妳可有抗拒）因為
我很駭怕，任由甲○○搶走金項鍊。」於偵查中供稱：「我是八十五年四月二十三日
十二時許，被他（指上訴人）搶走掛在頸子的金項鍊，然後騎機車逃逸。上訴人是進
入我家客廳行搶，當時我被他用手強行將我頸上項鍊扯斷搶走。」上訴人於警訊中供
稱：「我轉往余瑞個家找『外省仔』未找到，看余瑞個頸上掛一條金項鍊，於是我在
她客廳中徒手搶走她金項鍊。」各等語（見台南縣警察局新化分局刑事偵查卷第三頁
背面、第十頁背面、八十五年度偵字第五一九二號卷第十四頁正面）。如果無訛，則
究竟上訴人有無對余瑞個施強暴，如有，係如何施強暴，是否已使余瑞個處於不能抗
拒之程度而取走其金項鍊，或僅係乘余瑞個不備之際公然搶走其頸部之金項鍊，仍有
欠明瞭而待究明，此與上訴人此部分犯行是否成立強盜罪至有相關，乃原審未詳加調
查釐清，遽論予強盜罪，亦嫌速斷而難昭信服。上訴意旨指摘原判決不當，尚非無理
由，應認有撤銷發回之原因。
據上論結，應依刑事訴訟法第三百九十七條、第四百零一條，判決如主文。
中      華      民      國    八十六    年      六      月      五      日
                              最高法院刑事第七庭
                                  審判長法官  董  明  霈
                                        法官  丁  錦  清
                                        法官  賴  忠  星
                                        法官  林  茂  雄
                                        法官  洪  耀  宗
      右正本證明與原本無異
                                              書  記  官
中      華      民      國    八十六    年      六      月     十三     日
